【裁判字號】    99,審撤緩,28
【裁判日期】    990514
【裁判案由】    聲請撤銷緩刑
【裁判全文】
臺灣高雄地方法院刑事裁定            99年度審撤緩字第28號
聲  請  人  臺灣高雄地方法院檢察署檢察官
受  刑  人  甲○○
上列聲請人因受刑人犯懲治走私條例案件，聲請撤銷緩刑之宣告
（99年度執聲字第322 號），本院裁定如下：
    主  文
甲○○於本院九十五年度訴字第三三一三號刑事判決所受之緩刑
宣告撤銷。
    理  由
一、聲請意旨略以：受刑人甲○○因犯懲治走私條例案件，經本
    院以95年度訴字第3313號判處有期徒刑6 月減為3 月，緩刑
    2 年，並應向國庫支付新臺幣6 萬元，而於民國96年12月24
    日（聲請書誤載為17日）確定。惟受刑人分別於緩刑期前之
    95 年12 月20日、96年1 月21日、96年3 月7 日、96年4 月
    13日、96年5 月27日、96年7 月4 日更犯懲治走私條例6 罪
    ，經本院以97年度訴字第493 號就前3 罪各判處有期徒刑3
    月減為1 月又15日；後3 罪各判處有期徒刑3 月，並定應執
    行有期徒刑10月，嗣於98年11月25日確定，爰依刑事訴訟法
    第476 條規定，聲請撤銷其緩刑宣告。
二、按刑法關於撤銷緩刑宣告之條文，業於98年5 月19日修正公
    布，並於98年9 月1 日施行。而就修正施行後之法律適用，
    刑法施行法第6 條之1 第2 項特此明定：「於中華民國98年
    5 月19日刑法修正施行前，受緩刑之宣告，98年5 月19日修
    正刑法施行後，仍在緩刑期內者，適用98年5 月19日修正施
    行之刑法第75條、第75條之1 及第76條規定。」查本件受刑
    人甲○○前因懲治走私條例案件，為本院以95年度訴字第33
    13號判處有期徒刑6 月減為3 月，緩刑2 年，並應向國庫支
    付新臺幣6 萬元，於96年12月24日確定等情，有前開判決、
    臺灣高等法院被告前案紀錄表1 份在卷可參，此部分事實堪
    以認定。其既係於98年5 月19日修正刑法施行前受緩刑宣告
    ，且修正施行後仍在緩刑期內（緩刑期間至98年12月23日屆
    滿），則依前揭條文規定，自應適用修正施行後即現行刑法
    第75條及第75條之1 規定，核先敘明。
三、次按受緩刑之宣告，而於緩刑前因故意犯他罪，在緩刑期內
    受6 月以下有期徒刑、拘役或罰金之宣告確定者，足認原宣
    告之緩刑難收其預期效果，有執行刑罰之必要者，得撤銷其
    宣告；此撤銷之聲請，於判決確定後6 月以內為之；緩刑期
    滿，而緩刑之宣告未經撤銷者，其刑之宣告失其效力，但依
    第75條之1 第2 項規定，於判決確定後6 月以內聲請撤銷緩
    刑宣告者，不在此限，此觀刑法第75條之1 第1 項第1 款、
    第2 項、第75條第2 項、第76條自明。再刑法第75條之1 第
    2 款之立法意旨，乃採裁量撤銷主義，即受刑人倘有緩刑前
    因故意犯他罪，在緩刑期內受6 月以下徒刑、拘役或罰金宣
    告確定之情事，賦予法院有撤銷與否之權限。惟審認是否「
    得撤銷」之實質要件，厥為「足認原宣告之緩刑難收其預期
    效果，而有執行刑罰之必要」。故於上揭「得」撤銷緩刑之
    情形，法官應依職權本於合目的性之裁量，妥適審酌被告所
    犯前後數罪間，關於法益侵害之性質、再犯之原因、違反法
    規範之情節是否重大、被告主觀犯意所顯現之惡性及其反社
    會性等情，是否已使前案原為促使惡性輕微之被告或偶發犯
    、初犯改過自新而宣告之緩刑，已難收其預期之效果，而確
    有執行刑罰之必要。
四、查受刑人甲○○於95年6 月12日犯上開懲治走私條例案件（
    下稱前案），於96年12月24日受緩刑宣告確定前，另分別於
    95年12月20日、96年1 月21日、96年3 月7 日、96年4 月13
    日、96年5 月27日、96年7 月4 日，故意犯懲治走私條例之
    走私罪共6 罪，為本院以97年度訴字第493 號就前3 罪各判
    處有期徒刑3 月減為1 月又15日；後3 罪則分別判處有期徒
    刑3 月，並定應執行有期徒刑10月，上訴後，先後經臺灣高
    等法院高雄分院、最高法院以98年度上訴字第1075號、98年
    度台上字第5536號認上訴不合法而判決上訴駁回，故於緩刑
    期內即98年11月25日確定（下稱後案）乙節，有各該判決及
    前揭被告前案紀錄表在卷可按，是受刑人確有於緩刑前故意
    犯他罪，而在緩刑期內受6 月以下有期徒刑宣告確定之事實
    ，至堪認定。本院審酌受刑人所犯前後兩案均係以漁船私運
    來路不明之漁獲入臺，犯罪態樣、罪質均相同，且前案遭查
    獲半年後即再犯後案，顯見受刑人並未因前案為警究辦，而
    生警惕、悔悟之心，實難謂其僅係一時短於失慮，偶罹刑典
    。又受刑人雖於前案偵審中就犯行均坦承不諱，然至後案卻
    矢口否認犯行，亦見其主觀犯意所顯現之惡性及反社會性已
    升高。再其後案6 次走私之漁獲，總重量高達近200 噸，犯
    罪情節自屬重大，已足動搖前案未及審酌後案情節而宣告緩
    刑之理由，堪認前揭緩刑宣告難收預期之抑制再犯、矯治教
    化效果，而有對受刑人執行刑罰之必要，且聲請人已於後案
    判決確定（即98年11月25日）後6 月內之99年2 月9 日向本
    院聲請撤銷緩刑宣告，嗣於99年2 月11日繫屬本院，有聲請
    書1 份及臺灣高雄地方法院檢察署99年2 月11日雄檢惠島99
    執聲322 字第34540 號函其上之本院收文章戳可憑。從而，
    受刑人前案之緩刑期間雖已於98年12月23日屆滿，惟仍與刑
    法第75條之1 第1 項第2 款、第75條之1 第2 項、第76條但
    書所定得撤銷緩刑宣告之規定相符，是本件聲請人之聲請，
    經核與法要無不合，應予准許。
五、至聲請意旨固以受刑人後案之應執行刑為有期徒刑10月，而
    認已符刑法第75條第1 項第2 款（聲請書誤載為第1 款）「
    緩刑前故意犯他罪，在緩刑期內受逾6 月有期徒刑之宣告確
    定」此一應撤銷緩刑宣告事由，並據此聲請撤銷緩刑。惟本
    次（98年5 月19日）關於刑法第75條、第75條之1 之修正，
    業將緩刑期前、期間故意犯他罪而應撤銷、得撤銷緩刑宣告
    之要件，由「受不得易科罰金之有期徒刑以上刑之宣告確定
    」、「受得易科罰金之有期徒刑、拘役或罰金之宣告確定」
    ，分別易為「受逾6 月有期徒刑之宣告確定」、「受6 月以
    下有期徒刑、拘役或罰金之宣告確定」；同法第75條之1 之
    修正理由並明揭：「依本法第41條第3 項之規定，受6 月以
    下有期徒刑或拘役之宣告而不得易科罰金者，亦得易服社會
    勞動。此類案件『〝既可無庸入監執行〞，故於緩刑之效果
    ，應與受〝得易科罰金〞之案件相同，成為本條得撤銷緩刑
    之事由』；又得易科罰金或易服社會勞動之案件皆係受6 月
    以下有期徒刑之宣告，爰修正第1 項第1 款及第2 款」。由
    此觀之，修正後關於應撤銷、得撤銷緩刑事由之區別標準，
    應係是否必須執行6 月以上有期徒刑，「且」不得易科罰金
    或易服社會勞動甚明，準此，本件受刑人雖於後案受多次有
    期徒刑6 月以下不得易科罰金之刑之宣告，應執行之刑亦已
    逾有期徒刑6 月，惟因其應執行刑部分依刑法第41條第3 項
    、第8 項規定，仍得易服社會勞動，法律上同具「可無庸入
    監執行」之基礎，自屬刑法第75條之1 「得撤銷」之類型，
    而非同法第75條「應撤銷」之類型，是聲請意旨此部分所述
    尚有誤會，附此敘明。
六、依刑事訴訟法第476 條、刑法第75條之1 第1 項第1 款，裁
    定如主文。
中    華    民    國    99    年    5     月    14    日
                  刑事第三庭  法  官  陳筱雯
以上正本證明與原本無異。
如不服本裁定，應於收受送達後5 日內向本院提出抗告狀。
中    華    民    國    99    年    5     月    14    日
                              書記官  戴金龍

司法院資訊處製作；財團法人民間司法改革基金會備份。
